最高法院刑事判決　　　　　　　　　　　　　　　八十七年度台上字第二六○八號
　　上　訴　人　台灣高等法院檢察署檢察官
　　被　　　告　甲○○
右上訴人因被告偽造文書等案件，不服台灣高等法院中華民國八十六年三月二十一日
第二審判決（八十五年度上訴字第三四二六號，起訴案號：台灣板橋地方法院檢察署
八十五年度偵字第四五五號），提起上訴，本院判決如左：
    主  文
原判決撤銷，發回台灣高等法院。
    理  由
本件原判決以公訴意旨所指被告甲○○係一盛工程有限公司（下稱一盛公司）負責人
，明知徐志龍於民國（下同）八十二年一月至十二月間，並未受雇於一盛公司，亦未
向該公司領取薪資新台幣（下同）九萬六千元，竟偽造徐志龍名義之臨時工工資請領
表，製作偽記徐志龍領有上開薪資之各類所得扣繳憑單，持以向稅捐機關虛報一盛公
司於八十二年間支出上開薪資而逃漏稅捐，涉有刑法第二百十六條、第二百十條行使
偽造私文書罪及稅捐稽徵法第四十七條第一款、第四十一條逃漏稅捐罪嫌云云，經查
依憑證人陳文愷、徐志龍、謝萬發之供詞，被告係包商謝萬發、江信吉之工程上游承
包商，依實際工作之下游包商層報，上游承包商之被告不知實際工作者為何人，應不
具偽造文書之故意；又向財政部台灣省北區國稅局台北縣分局函查結果，被告於八十
二年度申報稅捐，縱加上徐志龍薪資部分，其全年申報所得額，仍較核定額為少，不
發生逃漏稅捐之結果，亦核無逃漏稅捐之犯意，因而維持第一審所為被告無罪之判決
，駁回檢察官在第二審之上訴，固非無見。
惟查被告甲○○在第一審審理中供承「我的總包頭謝萬發把工程包給我，……我和江
信吉都是向謝萬發包的工程」（一審卷第六十四頁筆錄），又謝萬發亦供稱：「我向
九達營造承包，再轉包給甲○○」（一審卷第四十九之一頁筆錄），足見被告與江信
吉同為謝萬發之下游包商，證之陳文愷、徐志龍、謝萬發亦均未供認謝萬發向被告承
包工程，原判決認定被告係謝萬發、江信吉之工程上游承包商，是故不知下游承包商
所層報之實際工作者為何人，欠缺偽造文書之犯意等情，顯與卷內資料不符，尚難謂
無證據上理由之矛盾。次查，證人謝萬發供稱：「我向九達營造承包，再轉包給甲○
○，江信吉向我承包調料工程，徐志龍的工資係江信吉拿給我報的，我再補給甲○○
，因為他開給我的發票跟實際領的有差額，他發票開的多，到年底，我要用工資單補
他，所以我把徐志龍的工資表給他報，我開足額發票給九達」（一審卷第四十九之一
頁），究竟被告所開立統一發票與所領工資之差額若干﹖何以按此差額，被告得依江
信吉、謝萬發所付徐志龍之工資資料，製作工資請領表、扣繳憑單向稅捐機關申報一
盛公司支付徐志龍工資﹖又被告填製上開相關會計憑證，是否併有牽連觸犯商業會計
法第七十一條第一款以明知不實之事項，而填製會計憑證或記入帳冊之罪嫌﹖原審疏
未詳查究明及此，亦有查證未詳之違誤。檢察官上訴意旨執以指摘原判決不當，尚非
全無理由，應認仍有撤銷發回更審之原因。至台灣板橋地方法院檢察署於原審判決後
檢送八十六年偵字第八八四五、八八四七號被告偽造文書案卷共九宗函請併予審判部
分，與本案有無裁判上一罪關係，案經發回，併請查明辦理。
據上論結，應依刑事訴訟法第三百九十七條、第四百零一條，判決如主文。
中      華      民      國    八十七    年      八      月     十二     日
                              最高法院刑事第四庭
                                  審判長法官  莊  來  成
                                        法官  呂  潮  澤
                                        法官  謝  俊  雄
                                        法官  白  文  漳
                                        法官  吳  昆  仁
      右正本證明與原本無異
                                              書  記  官
中      華      民      國    八十七    年      八      月     十七     日
